【裁判字號】    99,訴,426
【裁判日期】    990708
【裁判案由】    毒品危害防制條例
【裁判全文】
臺灣臺北地方法院刑事判決               99年度訴字第426號
公  訴  人  臺灣臺北地方法院檢察署檢察官
被      告  乙○○
選任辯護人  劉韋廷律師
上列被告因違反毒品危害防制條例案件，經檢察官提起公訴（九
十九年度偵字第二八○○號、九十九年度毒偵字第五六六號），
本院判決如下：
    主  文
乙○○販賣第二級毒品，處有期徒刑柒年貳月，扣案如附表所示
之物沒收銷燬之，未扣案之行動電話壹具（內含電話號碼000
0000000號ＳＩＭ卡壹張）沒收之，如全部或一部不能沒
收時，追徵其價額，未扣案之販賣第二級毒品所得新臺幣壹仟捌
佰元沒收之，如一部或全部不能沒收時，以其財產抵償之；又施
用第二級毒品，處有期徒刑月。應執行有期徒刑柒年肆月，扣
案如附表所示之物沒收銷燬之，未扣案之行動電話壹具（內含電
話號碼0000000000號ＳＩＭ卡壹張）沒收之，如全部
或一部不能沒收時，追徵其價額，未扣案之販賣第二級毒品所得
新臺幣壹仟捌佰元沒收之，如一部或全部不能沒收時，以其財產
抵償之。
    事  實
一、乙○○前於(一)民國九十六年間，因施用毒品而違反毒品危害
    防制條例案件，經本院以九十七年度少調字第二二號裁定送
    觀察、勒戒後，認無繼續施用之傾向，九十七年四月七日執
    行完畢出所，再經本院於九十七年四月八日以九十七年度少
    調字第二二號裁定不付審理；嗣於(二)九十八年間，因施用毒
    品而違反毒品危害防制條例案件，經本院以九十九年度簡字
    第四一九號刑事判決，判處有期徒刑二月確定（於本案均不
    構成累犯）。
二、乙○○明知甲基安非他命為毒品危害防制條例第二條第二項
    第二款所規範之第二級毒品，依法不得販賣，竟基於販賣第
    二級毒品甲基安非他命（起訴書誤載為安非他命，應予更正
    ，下稱甲基安非他命）以營利之犯意，於九十八年十一月十
    七日五時十七分許，經甲○○持用門號000000000
    0號行動電話撥打至乙○○持用之門號000000000
    0號行動電話，向乙○○表示欲購買一公克之甲基安非他命
    ，並約定交易之時間、地點，乙○○旋依約前往臺北市中山
    區○○○路與農安街口附近之便利超商門口，以新臺幣（下
    同）一千八百元之價格，販賣一公克之甲基安非他命予甲○
    ○，甲○○並當場交付一千八百元予乙○○，而完成該次交
    易。嗣因甲○○另涉犯違反毒品危害防制條例案件，於九十
    八年十二月二十八日，為警拘提到案，經取得其同意後執行
    搜索，扣得其前向乙○○購買、施用後所餘如附表所示之物
    ，始循線查悉上情。
三、乙○○另基於施用甲基安非他命之犯意，於九十八年十二月
    十日十時許，在其位於臺北市中山區○○○路一六二巷二○
    八號七樓住處內，以將甲基安非他命置於玻璃球內燒烤後吸
    食煙霧之方式，施用甲基安非他命一次。嗣因其另涉重傷害
    案件案件，經本院通知協尋，而於同年月十三日為警尋獲，
    乃接受調查，經警以其為毒品列管人口，採集其尿液送驗發
    現呈安非他命、甲基安非他命陽性反應，始悉上情。
四、案經臺北市政府警察局中山分局報告及臺北市政府警察局移
    送臺灣臺北地方法院檢察署（下稱臺北地檢署）檢察官偵查
    起訴。
    理  由
一、證據之認定：
  (一)證據能力之認定：
  1.茲就被告乙○○及其選任辯護人表示爭執之證據，即證人甲
    ○○於警詢、偵訊時之證述，以及通訊監察譯文是否具有證
    據能力，論述如下：
  (1)按被告以外之人於審判外之言詞或書面陳述，除法律有規定
    者外，不得作為證據，刑事訴訟法第一百五十九條第一項定
    有明文。查證人甲○○於九十八年十二月二十九日警詢時之
    陳述（臺北地檢署九十九年度偵字第二八○○號卷第十八頁
    至第二九頁參照），屬被告以外之人於審判外之言詞陳述，
    為傳聞證據，不具證據能力；至證人甲○○於九十九年二月
    二十五日於檢察官偵訊時所為之證述（同上偵卷第五四頁、
    第五五頁參照），雖亦屬被告以外之人於審判外所為之陳述
    ，惟其係於檢察官偵查中基於證人之身份而為陳述，且經合
    法具結，有證人結文一紙在卷可稽（同上偵卷第五六頁參照
    ），而偵查中檢察官向被告以外之人所取得之陳述，原則上
    均能遵守法律規定，不致違法取供，其可信性極高，並無顯
    有不可信之情況，依刑事訴訟法第一百五十九條之一第二項
    之規定，上開證述應具有證據能力。至詰問權係指訴訟上當
    事人有在審判庭輪流盤問證人，以求發現真實，辨明供述證
    據真偽之權利，其於現行刑事訴訟制度之設計，以刑事訴訟
    法第一百六十六條以下規定之交互詰問為實踐，屬於人證調
    查證據程式之一環；與證據能力係指符合法律所規定之證據
    適格，而得成為證明犯罪事實存在與否之證據資格，性質上
    並非相同。此項未經被告詰問之被告以外之人於偵查中向檢
    察官所為之陳述，依刑事訴訟法第一百五十九條之一第二項
    之規定，原則上屬於法律規定為有證據能力之傳聞證據，於
    例外顯有不可信之情況，始否定其得為證據。是得為證據之
    被告以外之人於偵查中所為之陳述，因其陳述未經被告詰問
    ，應認屬於未經合法調查之證據，並非無證據能力，而禁止
    證據之使用。此項詰問權之欠缺，非不得於審判中由被告行
    使以補正，而完足為經合法調查之證據（最高法院九十六年
    度臺上字第四○六四號判決意旨參照）。而本院於審判中已
    傳訊證人甲○○到庭，由檢察官及被告之選任辯護人對其行
    交互詰問，揆諸上揭判決意旨，應認上開得為證據之證人甲
    ○○於九十九年二月二十五日檢察官偵查中之證述，業經本
    院合法調查，附此敘明。
  (2)按有事實足認被告或犯罪嫌疑人有最輕本刑為三年以上有期
    徒刑之罪嫌，並危害國家安全或社會秩序情節重大，而有相
    當理由可信其通訊內容與本案有關，且不能或難以其他方法
    蒐集或調查證據者，偵查中由檢察官依司法警察機關聲請或
    依職權以書面記載第十一條之事項，並敘明理由、檢附相關
    文件，聲請該管法院核發通訊監察書，通訊保障及監察法第
    五條第一項第一款、第二項前段分別定有明文。查卷附行動
    電話門號0000000000號與被告持用之行動電話門
    號0000000000號之通訊監察譯文（偵卷第四八頁
    至第五一頁），迄本案言詞辯論終結日止，公訴人均未提出
    通訊監察書，以供本院審核該通訊監察譯文之取得是否符合
    通訊保障及監察法之法定程序，而屬合法取得之證據；再觀
    該通訊監察譯文內容，亦非被告與甲○○間之通話，而與本
    案無關，是該通訊監察譯文，難認有證據能力。
  2.至本判決下列所引用之其他各項證據方法之證據能力，公訴
    人、被告乙○○及其選任辯護人於本院準備程序及審判期日
    均未予爭執，且迄至言詞辯論終結前亦未再聲明異議（本院
    九十九年六月二十四日審判筆錄參照），本院審酌該等陳述
    作成時之情況，並無不宜作為證據之情事，依刑事訴訟法第
    一百五十九條之五之規定，自得作為證據，併此敘明。
  (二)事實二部分：
    被告乙○○於本院審理時，固承認門號000000000
    0號行動電話係伊所持用，且伊認識甲○○之事實，惟矢口
    否認有何販賣甲基安非他命之犯行，辯稱：我並沒有於九十
    八年十一月十七日凌晨，在臺北市中山區○○○路與農安街
    口附近之便利超商門口，販賣一公克甲基安非他命予甲○○
    云云。然查：
  1.證人甲○○迭於九十九年二月二十五日偵訊及本院九十九年
    六月二十四日審理時證稱：我於九十七年勒戒出所，到九十
    八年六、七月認識楊智傑後，又開始施用甲基安非他命，當
    時楊智傑說被告有在賣甲基安非他命，一公克售價是一千八
    百元至二千元，我就拿錢給楊智傑，讓他去向被告買回來，
    後來因為楊智傑在九十八年九月底、十月中左右被抓了，我
    才沒再透過楊智傑，改為直接向被告購買甲基安非他命。我
    曾向被告購買過三次甲基安非他命，每次都是先以電話與被
    告聯絡，見面後一手交錢一手交貨。看過法院所提示之通聯
    紀錄後，我確定我是在九十八年十一月十七日五時六分至十
    七分許，先以門號0000000000號之行動電話與被
    告之門號0000000000號行動電話通話後，相約在
    臺北市中山區○○○路與農安街口附近的便利超商門口，當
    時天已經快亮了，我是以一千八百元或兩千元的價格，向被
    告購買一公克的甲基安非他命，但確切的金額我已經不記得
    了。那段期間我不曾向其他人購買甲基安非他命。我於九十
    八年十二月二十八日被拘提到案時，身上扣得之甲基安非他
    命就是之前向被告購買、還沒用完的等語明確（本院當日審
    判筆錄參照）。
  2.本院審酌證人甲○○於偵訊及本院審理時之證述始終如一，
    並無相互矛盾出入之處，且其亦無設詞誣陷被告之動機，而
    依卷附通聯紀錄顯示，證人甲○○所持用之門號00000
    00000號行動電話，確有於九十八年十一月十七日五時
    十三分許及同日同時十六分許，分別與被告所持用之門號0
    000000000號行動電話通話二十三秒、五十六秒之
    事實（通聯紀錄卷第五六頁參照），亦與其證述內容相符；
    另證人於九十八年十二月二十八日另案經拘提到案時，經員
    警取得其自願性同意，採集其尿液送臺灣尖端先進生技醫藥
    股份有限公司以酵素免疫分析法（ＥＩＡ）初步檢驗及氣相
    層析質譜儀法（ＧＣ／ＭＳ）確認檢驗，結果發現呈安非他
    命、甲基安非他命陽性反應，此有臺灣尖端先進生技醫藥股
    份有限公司九十九年一月八日濫用藥物檢驗報告及臺北市政
    府警察局偵辦毒品案件尿液檢體委驗單各一紙附卷可稽（本
    院卷第四二頁、第四三頁參照），而其於同日經自願性同意
    搜索，所扣得如附表所示之物，經送交通部民用航空局航空
    醫務中心以氣相層析質譜儀（ＧＣ／ＭＳ）法檢驗後，檢出
    甲基安非他命（Ｍｅｔｈａｍｐｈｅｔａｍｉｎｅ）成分無
    訛，此亦有交通部民用航空局航空醫務中心九十九年一月十
    四日航藥鑑字第○九九○○七五號毒品鑑定書一紙在卷可佐
    （本院卷第四五頁參照），益證證人甲○○所為之上開證述
    真實無訛。是被告確實於事實二所載時、地，販賣一公克之
    甲基安非他命予證人甲○○之行為，堪以認定。至其販賣一
    公克甲基安非他命之所得，究為一千八百元抑或二千元，因
    時、日過久，證人已難以確認，爰依較有利被告之一千八百
    元計算。
  3.又查販賣甲基安非他命係違法行為，非可公然為之，且有其
    獨特之販售路線及管道，復無公定價格，容易增減分裝之份
    量，而每次買賣之價量，可能隨時依雙方關係深淺、資力、
    需求量及對行情之認知、來源是否充裕、查緝是否嚴緊、購
    買者被查獲時供述購買對像之可能風險之評估等，而異其標
    準，非可一概而論，此與證人甲○○證稱其透過楊智傑或自
    行向被告購買甲基安非他命之價格，落在一公克一千八百元
    至二千元等情，顯見其歷來購買價格亦有波動甚明。從而販
    賣之利得，一般除被告坦承犯行或價量俱臻明確外，委難察
    得實情，惟販賣之人從價差或量差中牟利之方式雖異，然其
    販賣行為在意圖營利則同一。本案被告並未承認販賣甲基安
    非他命，更不供述利得，惟被告與證人甲○○非屬至親，當
    無可能甘冒重典而按購入價格轉售而不求利得之理；復按一
    般民眾普遍認知甲基安非他命之非法交易，政府一向查禁嚴
    森，且予以重罰，衡諸常情，倘非有利可圖，絕無平白甘冒
    被嚴查重罰高度風險之理，堪認被告販賣甲基安非他命，有
    從中賺取差額利潤圖利之意圖甚明。
  4.至選任辯護人雖另聲請傳喚楊智傑到庭作證，用以證明證人
    甲○○所稱自九十八年六、七月至同年九月底、十月中均係
    透過楊智傑向被告購買甲基安非他命之證述不實，惟查，本
    件公訴人起訴範圍僅及於被告於九十八年十一月間販售甲基
    安非他命一次予甲○○之犯行，被告先前是否曾透過楊智傑
    販售毒品予甲○○，核與本案無關，是本院認並無再予傳喚
    證人楊智傑到庭作證之必要，併此敘明。
  5.綜上所述，本件事證明確，被告確實有於事實二所載時、地
    ，販賣一公克甲基安非他命予甲○○之犯行，堪以認定，應
    予依法論科。
  (三)事實三部分：
    上開事實三之部分，有被告乙○○於九十八年十二月十三日
    為警採集其尿液送臺灣尖端先進生技醫藥股份有限公司以酵
    素免疫分析法（ＥＩＡ）初步檢驗及氣相層析質譜儀法（Ｇ
    Ｃ／ＭＳ）確認檢驗，結果發現呈安非他命、甲基安非他命
    陽性反應之濫用藥物檢驗報告一紙附卷足憑（臺北地檢署九
    十九年度毒偵字第五六六號卷第九頁參照），且被告對上開
    事實三之部分於本院九十九年六月二十四日審理時亦供承不
    諱（本院當日審判筆錄參照），是依上開濫用藥物檢驗報告
    一紙等補強證據，已足資擔保被告於本院審理中所為之上開
    任意性自白具有相當程度之真實性，而得確信被告前述自白
    之犯罪事實確屬真實，從而依刑事訴訟法第一百五十六條第
    一項及同條第二項規定，自得依被告前述自白及該補強證據
    認定被告確有為上述施用甲基安非他命一次之犯行，本件事
    證明確，被告之犯行堪以認定。
二、論罪科刑之法律適用：
  (一)按甲基安非他命為毒品危害防制條例第二條第二項第二款所
    列之第二級毒品，依法不得販賣，亦不得施用。是核被告乙
    ○○所為，係犯毒品危害防制條例第四條第二項之販賣第二
    級毒品罪，及同條例第十條第二項之施用第二級毒品罪。其
    販賣及施用甲基安非他命前、後分別持有甲基安非他命之低
    度行為，均應為販賣、施用甲基安非他命之高度行為所吸收
    ，均不另論罪。其所為上開販賣甲基安非他命與施用甲基安
    非他命之犯行，犯意各別，行為互異，應予分論併罰。
  (二)爰審酌被告前已曾因施用毒品，經法院裁定送觀察、勒戒，
    ，竟不思悔改，趁年輕努力求取知能或靠己力以正途取財，
    明知甲基安非他命經公告列為第二級毒品，對人體有莫大之
    戕害，仍再度施用，更變本加厲、販賣予他人以牟利，戕害
    他人身心健康，危害社會風氣，及被告之生活狀況、品行、
    智識程度、販賣之次數、所得利益暨所生之危害，及其犯後
    否認犯行，不思悔改等一切情狀，分別量處如主文所示之刑
    ，並定其應執行之刑，以示懲儆。
  (三)沒收部分：
  1.扣案如附表所示之物，經送鑑驗後，檢出含有甲基安非他命
    成分無誤，已如上述，爰依毒品危害防制條例第十八條第一
    項前段規定，由本院宣告沒收銷燬之。
  2.按毒品危害防制條例第十九條第一項：「犯同條例第四條至
    第九條、第十二條、第十三條或第十四條第一項第二項之罪
    者，其供犯罪所用或因犯罪所得之財物均沒收之，如全部或
    一部不能沒收時，追徵其價額或以其財產抵償之」，係採義
    務沒收主義，故販賣毒品所得之金錢，如能認定確係販賣毒
    品所得之款項，均應宣告沒收，不以當場搜獲扣押者為限（
    最高法院九十三年度臺上字第二六七○號判決意旨參照），
    是販賣毒品所用之物及所得之金錢，無論已否扣案，均應依
    法沒收。本件被告持用之行動電話一具（內含電話號碼00
    00000000號ＳＩＭ卡一張），係其所有供其販賣甲
    基安非他命予甲○○所用之物，及其因販賣甲基安非他命予
    甲○○所得之一千八百元，雖均未扣案，揆之上揭說明，仍
    應由本院宣告沒收之，如全部或一部不能沒收時，就上開行
    動電話一具及ＳＩＭ卡一張，追徵其價額，就其犯罪所得一
    千八百元部分，則以其財產抵償之。
  3.至包裝如附表所示甲基安非他命之外包裝袋一只，雖原係被
    告用於包裹毒品，防止其裸露、潮濕，便於攜帶之用，惟被
    告業已將之隨同毒品販售交付予證人甲○○，已如前述，顯
    非被告所有之物，爰不為沒收之諭知，附此敘明。
據上論斷，應依刑事訴訟法第二百九十九條第一項前段，毒品危
害防制條例第四條第二項、第十條第二項、第十八條第一項前段
、第十九條第一項，判決如主文。
本案經檢察官謝憲杰到庭執行職務。
中    華    民    國    99    年    7     月    8     日
                  刑事第九庭審判長法  官  林怡秀
                                  法  官  劉素如
                                  法  官  張詩芸
以上正本證明與原本無異。
如不服本判決應於收受送達後10日內向本院提出上訴書狀，並應
敘述具體理由；其未敘述上訴理由者，應於上訴期間屆滿後20日
內向本院補提理由書（均須按他造當事人之人數附繕）「切勿逕
送上級法院」。
                                  書記官  顏淑華
中    華    民    國    99    年    7     月    8     日
附錄本案論罪科刑法條全文
毒品危害防制條例第四條
製造、運輸、販賣第一級毒品者，處死刑或無期徒刑；處無期徒
刑者，得併科新臺幣二千萬元以下罰金。
製造、運輸、販賣第二級毒品者，處無期徒刑或七年以上有期徒
刑，得併科新臺幣一千萬元以下罰金。
製造、運輸、販賣第三級毒品者，處五年以上有期徒刑，得併科
新臺幣七百萬元以下罰金。
製造、運輸、販賣第四級毒品者，處三年以上十年以下有期徒刑
，得併科新臺幣三百萬元以下罰金。
製造、運輸、販賣專供製造或施用毒品之器具者，處一年以上七
年以下有期徒刑，得併科新臺幣一百萬元以下罰金。
前五項之未遂犯罰之。
毒品危害防制條例第十條
施用第一級毒品者，處六月以上五年以下有期徒刑。
施用第二級毒品者，處三年以下有期徒刑。
附表
┌──┬────┬────┬────┬────────┐
│編號│物品名稱│  數量  │  備註  │扣押物品清單編號│
├──┼────┼────┼────┼────────┤
│ 一 │白色透明│壹袋（驗│檢出第二│臺北地檢署九十九│
│    │結晶    │餘淨重零│級毒品甲│年度安保管字第○│
│    │        │點肆捌│基安非他│六五號編號１    │
│    │        │捌公克）│命（Ｍｅ│                │
│    │        │        │ｔｈａｍ│                │
│    │        │        │ｐｈｅｔ│                │
│    │        │        │ａｍｉｎ│                │
│    │        │        │ｅ）成分│                │
└──┴────┴────┴────┴────────┘

司法院資訊處製作；財團法人民間司法改革基金會備份。
